【裁判字號】    97,訴,3440
【裁判日期】    990204
【裁判案由】    偽造文書等
【裁判全文】
臺灣彰化地方法院刑事判決             97年度訴字第3440號
公  訴  人  臺灣彰化地方法院檢察署檢察官
被      告  丁○○
選任辯護人  陳志隆律師
            陳益軒律師
被      告  郭成國
            吳連金
上  一  人
選任辯護人  張柏山律師
            羅淑菁律師
被      告  林俊星
上列被告因偽造文書等案件，經檢察官提起公訴（97年度偵字第
9629號《本院97年度訴字第3440號部分》、97年度偵字第11212
號、第11128號、98年度偵字第1552號《本院98年度訴字第473號
部分》），本院合併審理判決如下：
    主  文
丁○○所犯罪名及處罰，詳如附表主文欄所示，主刑部分應執行
有期徒刑壹年拾月，如易科罰金，以新臺幣壹仟元折算壹日。
郭成國所犯罪名及處罰，詳如附表主文欄所示，主刑部分應執行
有期徒刑參年，如易科罰金，以新臺幣壹仟元折算壹日。
吳連金被訴部分公訴不受理。
林俊星無罪。
    事  實
一、丁○○、郭成國、吳連金（公訴不受理，詳下述）及某不詳
    姓名之成年男子，先後於如附表所示之時、地，各以如附表
    「行為人」欄所示之成員組合，互為意圖為自己不法所有之
    詐欺取財犯意聯絡，分別以如附表「犯罪事實」欄所示之詐
    騙手法，向附表「犯罪事實」欄所示之乙○○、己○○等被
    害人騙取金錢得手。嗣於民國97年10月21日上午10時許，不
    知情之林俊星以其車牌號碼8815-PQ號自用小客車搭載丁○
    ○、郭成國，至戊○○經營位於彰化縣員林鎮○○路○段467
    號之「向陽麥子早餐店」，由丁○○入內攀談，欲以先前之
    犯罪手法向戊○○行騙，惟經戊○○認出丁○○即是先前（
    即附表編號3所示事實）行騙之歹徒，丁○○察覺異狀迅及
    步出店外，戊○○則當場追捕，丁○○旋為據報到場之警員
    逮獲，另郭成國則趁隙搭乘林俊星上開車輛逃逸。丁○○被
    查獲一事據媒體報導後，其餘被害人得知後亦前往警局指認
    ，而查獲丁○○、郭成國及吳連金等人所為之其他犯行。
二、案經彰化縣警察局員林分局報告臺灣彰化地方法院檢察署檢
    察官偵查起訴。
    理  由
甲、關於證據能力部分：
    按被告以外之人於審判外之言詞或書面陳述，除法律有規定
    者外，不得作為證據，刑事訴訟法第159條第1項固有明文。
    惟被告以外之人於審判外之陳述，雖不符刑事訴訟法第159
    條之1至第159條之4規定（得為證據之情形），而經當事人
    於審判程序同意作為證據，法院審酌該言詞陳述或書面陳述
    作成時之情況，認為適當者，亦得為證據。當事人、代理人
    或辯護人於法院調查證據時，知有第159條第1項不得為證據
    之情形，而未於言詞辯論終結前聲明異議者，視為有前項之
    同意，刑事訴訟法第159條之5第1、2項定有明文。本案公訴
    人提出經引用如附表「證據」欄所示之證據，除證人石郁菁
    之警詢陳述，被告丁○○及其辯護人不同意作為證據而無證
    據能力外，其餘之被告以外之人在審判外之陳述，被告丁○
    ○、郭成國、林俊星均同意作為證據，且迄至本院於言詞辯
    論終結前，亦均未再聲明異議，而本院審酌該等陳述作成時
    之情況，亦均無不適當之情形，復與本案待證事實具有關聯
    性，故該等陳述均得作為證據。另公訴人所提如附表證據欄
    所示之名片、監視器畫面翻拍照片及蒐證照片等，並非人之
    供述，無傳聞法則之適用，因與本案待證事實具有關聯性，
    且被告丁○○、郭成國及林俊星於本院審理時，對於該等證
    據，均未表示異議，或主張係違法取得，本院復查無不得作
    為證據之事由，並經本院於審理時依法定程序予以調查，故
    亦均得作為證據。
乙、有罪部分：
一、訊據被告丁○○、郭成國對於所為各如附表所示之事實，均
    坦承不諱，並各有如附表「證據」欄所示之證據可證，足認
    被告丁○○、郭成國之自白與事實相符，可以採信。本案事
    證明確，被告丁○○、郭成國所犯各如附表所示之犯行，均
    堪以認定。
二、論罪科刑部分：
(一)核被告丁○○所為如附表編號1、2、3、6、8所示犯行，均
    係犯刑法第339條第1項之詐欺取財既遂罪；所為如附表編號
    4所示犯行，係犯刑法第339條第1項之詐欺取財既遂罪，及
    同法第216條、第210條之行使偽造私文書罪，該偽造「林昭
    揚」署押（簽名）之行為，係偽造私文書（收據）之部分行
    為，又其偽造私文書之低度行為，為嗣後持以行使之高度行
    為所吸收，均不另論罪；被告丁○○因係基於該詐騙財物之
    單一犯罪決意，為免詐欺犯行當場被揭穿，而延續該犯罪決
    意，乃在其所提供之名片背面偽造「林昭揚」收受貨款之收
    據，再持以交付證人甲○○而行使，顯係基於一詐騙行為而
    觸犯前述二罪，為異種想像競合，是就附表編號4之犯行，
    應從較重之行使偽造私文書罪處斷。至於公訴人於起訴內認
    被告丁○○、郭成國等人持偽造之名片以供詐財犯罪，屬一
    行為觸犯詐欺取財及行使偽造私文書罪一節，惟按「按刑法
    第216條、第210條之行使偽造私文書罪，其所謂之文書，須
    以文字或符號，定著於有體物，而表示一定之意思、觀念或
    用意，具有相當之存續性，且屬法律上或社會生活上有關係
    之事項者，始足當之。如僅單純表示文書製作人之人格，而
    未表示一定之內容者，即難認係該法條所保護之文書。上訴
    人所偽造行使之名片，僅有梁添旺之姓名、職銜、電話號碼
    ，顯僅係單純表示其人之同一性，而未表示一定之內容，自
    非刑法上偽造文書罪所保護之文書。」最高法院著有81年度
    台上字第3128號判決意旨可循，準此以言，被告等人持偽造
    之名片為詐欺取財之犯罪，尚與行使偽造私文書無涉，併此
    敘明。
(二)核被告郭成國所為如附表編號1、2、3、5、6、7、8、9所示
    犯行，均係犯刑法第339條第1項之詐欺取財既遂罪；所為如
    附表編號4所示犯行，雖非其親身實行，但因被告郭成國與
    被告丁○○之間，就該次詐騙金錢進而偽造收據之犯行，既
    有犯意聯絡及行為分擔，故亦應論以共同正犯，並從較重之
    行使偽造私文書罪處斷。
(三)被告丁○○、郭成國就各自成立如上所述各罪，或與被告吳
    連金，或與不詳姓名之成年男子（僅被告郭成國部分）間，
    有犯意聯絡及行為分擔，皆為共同正犯。另其等二人所犯上
    述各罪，均犯意各別，均屬數罪，皆應予以分論併罰。至於
    公訴人於起訴書內【僅指97年度偵字第11212號、第11128號
    、98年度偵字第1552號起訴書而言，公訴人於97年度偵字第
    9629號起訴書內則認屬數罪】，謂被告丁○○、郭成國等人
    反覆向被害人詐騙財物等行為，係屬集合犯之包括一罪一節
    。惟按所謂集合犯，係指依一般社會通念，特定犯罪行為具
    有反覆實施之特性，立法者於制定刑罰法律之初，亦已認知
    該種行為類型之反覆性，而有意藉由法條中客觀構成要件之
    行為要素，含括上開具有反覆實施特性之數個犯罪行為，仍
    僅接受一次刑法之評價為已足。然詐欺取財犯罪，不論行為
    人或零星偶一為之，或不間斷的反覆為之，行為人於行為終
    了時，即已達其為自己不法所有之目的，是自難認立法者於
    制定刑罰法律之初，已認知詐欺取財行為必屬具反覆性之犯
    罪，且有意藉由法條中客觀構成要件之行為要素，含括上開
    具有反覆實施特性之數個犯罪行為。況依94年2月2日總統令
    修正公布，並自95年7月1日施行之刑法，其修正既依據「刑
    罰公平原則」之考量，刪除有關連續犯之規定，並將含有連
    續犯性質之常業犯一併全數刪除（參見刑法修正草案總說明
    ），則再以集合犯之概念評價多數詐欺取財之行為，即有不
    當。因此，多次詐欺取財犯罪之行為，當無論以「集合犯」
    之餘地，此時則應回歸一般刑法上行為單、複數之認定，而
    予論罪科刑，較稱妥適。是公訴人認被告等人所為皆屬集合
    犯之一罪，尚有未洽，附此敘明。
(四)爰審酌被告丁○○前有妨害自由及重利等犯罪前科（不構成
    累犯），被告郭成國有妨害自由、詐欺等犯罪前科（不構成
    累犯），有臺灣高等法院被告前案紀錄表2份在卷可稽，素
    行均屬不佳；被告丁○○、郭成國出於貪念，不思循正途賺
    取所需錢財，竟利用被害人等對人與經濟秩序之信賴，多次
    向被害人等各詐得高額金錢，造成被害人等之財物損失慘重
    ，對被害人等所生危害匪淺；且其等為掩飾犯行，復偽造私
    文書進而行使偽造私文書，有害於社會之秩序及安全；惟念
    及被告丁○○、郭成國於犯後均能坦承犯行，並已賠償被害
    人等之損害，有本院之和解筆錄14份在卷可參（見本院97年
    度訴字第34 40號卷第65頁、98年度訴字第473號卷(一)第87至
    96頁、第126至第128頁），犯後態度均尚稱良好等一切情狀
    ，公訴人雖求為對被告郭成國量處有期徒刑4年，惟本院審
    酌上情後，認尚嫌過重，乃核情分別量處如附表主文欄所示
    之刑，並就被告丁○○所犯部分，各諭知如附表所示之易科
    罰金折算標準，及定如主文第一項所示之應執行刑及易科罰
    金之折算標準；就被告郭成國所犯如附表編號1、2、3、4、
    6、7、8所示部分，併各諭知易科罰金之折算標準；另被告
    郭成國所為如附表編號5、9所示犯行，均係在96年4月24日
    之前，符合中華民國九十六年罪犯減刑條例所定之減刑條件
    ，爰依該條例第2條第1項第3款規定，均減其宣告刑二分之
    一，並各諭知如附表編號5、9主文欄所示之易科罰金折算標
    準，以及定如主文第一項所示之應執行刑及易科罰金之折算
    標準。末按行為後法律有變更者，適用行為時之法律。但行
    為後之法律有利於行為人者，適用最有利於行為人之法律，
    刑法第2條第1項定有明文。查被告丁○○、郭成國於本案行
    為後，中華民國刑法第41條於98年12月30日公布修正，並自
    該日施行（中華民國刑法施行法第10條第2項參照），修正
    前刑法第41條第2項規定「前項規定於數罪併罰，其應執行
    之刑未逾六月者，亦適用之。」，亦即數罪併罰所定之應執
    行刑超過6月者，即不得易科罰金；修正後刑法第41條第8項
    規定「第一項至第四項及第七項之規定，於數罪併罰之數罪
    均得易科罰金或易服社會勞動，其應執行之刑逾六月者，亦
    適用之。」，亦即數罪併罰所定之應執行刑超過6月者，仍
    得易科罰金。經比較結果，以新法對被告丁○○、郭成國較
    為有利，則依刑法第2條第1項但書規定，自應適用修正後刑
    法第第41條第8項之規定。
(五)公訴人固對被告郭成國求為宣告強制工作，惟按刑法第90條
    第1項規定：「有犯罪之習慣或因遊蕩或懶惰成習而犯罪者
    ，於刑之執行前，令入勞動場所，強制工作。」亦即對於習
    慣犯，始得宣告強制工作。申言之，強制工作之目的，乃在
    於對具有常習性之犯罪人，為矯正其日常之惰性行為，俾其
    學習一技之長及正確之謀生觀念，使其於日後重返社會，能
    適應社會生活。查被告郭成國生於29年11月20日，年近70歲
    ，已屬日暮之年，復罹患浸潤性肺結核、糖尿病及C型肝炎
    等疾病，有衛生署胸腔病院診斷證明書1份在卷可參（見97
    年度偵字第11212號卷第95頁），並非壯碩；再者，現今社
    會人浮於事，謀職並非易事，此從我國乃至世界各國之失業
    率均逐漸攀升一節觀之，可徵甚明，年輕人求職皆已倍感困
    難，遑論已屬退休之齡之被告郭成國哉，故此，對被告郭成
    國實乏施以強制工作之意義。況即使其本案雖犯下9次詐欺
    取財罪，先前亦曾因1次詐欺案件經判處罪刑，然縱使如此
    ，是否已構成犯罪之習慣？仍非無疑。按此，本院認尚無對
    被告郭成國宣告強制工作之必要，併此敘明。
(六)沒收部分：
    按偽造之署押，不問屬於犯人與否，沒收之，刑法第219條
    定有明文，此為刑法第38條之特別規定，係採必須沒收主義
    。本案被告丁○○於附表編號4犯行所偽造之「林昭揚」署
    押1枚，應依前揭規定，於該犯罪項下宣告沒收，就共同正
    犯之被告郭成國而言，在該罪項下，亦應一併宣告沒收。
丙、不另為無罪諭知部分：
一、公訴意旨另略以：
(一)被告郭成國及吳連金（公訴不受理，詳下述）於96年1月23
    日，至告訴人李沛晴（原名李沛潔）經營位於台北縣板橋市
    ○○路20號1樓之早餐店，對告訴人李沛晴佯稱：其等係公
    務機關人員，欲長期大量訂購早餐，但須向其等購買福利品
    云云，並出示偽造之名片以取信於告訴人李沛晴，致告訴人
    李沛晴信以為真而陷入錯誤，乃同意購買，並交付新臺幣（
    下同）15萬6千元予被告郭成國、吳連金等人。因認被告郭
    成國涉犯刑法第216條、第210條之行使偽造私文書罪，及同
    法第339條第1項之詐欺取財罪嫌等語。【即97年度偵字第11
    212號、第11128號、98年度偵字第1552號起訴書附表編號6
    部分】
(二)被告丁○○與郭成國（本院認定成罪如上）、吳連金（公訴
    不受理，詳下述）於96年3月22日上午10時許，至被害人賴
    寶蓮經營位於花蓮縣吉安鄉○里村○里○街127號之石展玉
    石公司，對被害人賴寶蓮佯稱：欲介紹客戶給伊，但須向其
    等購買從軍中外流之菸、酒、牙膏等物品，其等可便宜出售
    ，讓伊賺錢云云，並出示偽造之航運開發聯合中心名片以取
    信被害人賴寶蓮，被害人賴寶蓮不疑有它而陷於錯誤，乃囑
    伊女兒即告訴人石郁菁前往銀行提領35萬元，另被告郭成國
    則向被害人賴寶蓮借用貨車前往載貨。俟其等於收受被害人
    賴寶蓮交付之35萬元得手後，旋即以回公司開會為由，不待
    被害人賴寶蓮查看貨品，迅及離去。嗣經被害人賴寶蓮拆箱
    後，發現其內為乳液、口紅等非伊所購貨品，且價值僅約1
    萬元，即撥打被告郭成國等人所留名片上之電話，卻均無法
    取得聯繫始知受騙。因認被告丁○○涉犯刑法第216條、第
    210條之行使偽造私文書罪，及同法第339條第1項之詐欺取
    財罪嫌等語。【即97年度偵字第11212號、第11128號、98年
    度偵字第1552號起訴書附表編號7部分】
二、按犯罪應依證據認定之，無證據不得認定犯罪事實。被告未
    經審判證明有罪確定前，推定其為無罪，此為我刑事訴訟之
    基本原則。又公訴案件犯罪證據之蒐集，及提起公訴後，對
    犯罪事實之舉證責任及指出證明之方法，均屬公訴人之職責
    ，原則上法院僅於當事人之主張及舉證範圍內進行調查證據
    ，其經法定程序調查證據之結果，認已足以證明犯罪事實時
    ，始得為犯罪事實之認定。若其為訴訟上之證明，於通常一
    般人仍有合理之懷疑存在，尚未達於可確信其真實之程度者
    ，在該合理懷疑尚未剔除前，自不能為有罪之認定。法院不
    得以偵查機關關於某種犯罪之調查不易，即放棄上開原則之
    堅持，致有違背刑事訴訟無罪推定及嚴格證明之原則，其理
    甚明。另按告訴人之告訴，係以使被告受刑事訴追為目的，
    是其陳述是否與事實相符，仍應調查其他證據以資審認，最
    高法院有52年台上字第1300號判例要旨足資參循。
三、公訴人認被告郭成國、丁○○尚涉有上述犯罪，所憑無非以
    證人李沛晴、石郁菁之指述為其依據。訊據被告郭成國、丁
    ○○均堅決否認有此部分之犯行。經查：
(一)證人即告訴人李沛晴於偵查中，固指述被告郭成國為行騙伊
    之歹徒之一云云，並於本院訊問時證稱：伊於受騙之後，有
    向台北縣政府警察局海山分局（以下簡稱：海山分局）報案
    ，當時警員並至伊之早餐店蒐證及採驗指紋等語（見本院98
    年度訴字第473號卷(一)第164頁背面）。然經本院向海山分局
    函查後，當時警員於該現場查獲之指紋，係他人所有，而非
    屬被告郭成國所有一情，有該分局98年12月15日北縣警海刑
    字第0980053131號函所附之「內政部警政署刑事警察局96年
    3月5日刑紋字第0960029812號鑑驗書」1份在卷可參（見本
    院前揭卷(二)第10頁、第16至18頁）。依此，足見證人李沛晴
    之指述尚有瑕疵，而仍有可疑之處，自遽難認被告郭成國涉
    犯此一犯行。
(二)證人即告訴人石郁菁於偵查中，固指述被告丁○○涉嫌此部
    分犯罪，然參諸證人石郁菁於本院訊問時係證稱：伊當時所
    見之該名歹徒，嘴角上有一疤痕之特徵等語（見本院前揭卷
    (一)第165頁背面）。但經本院於審理時勘驗被告丁○○之臉
    部，並未發現其嘴角之左右兩側有何疤痕及經美容之痕跡（
    見同上卷第167頁）；且證人石郁菁於本院經詰問後，亦證
    稱：其他之被害人曾說另有一個不詳之騙徒，長得很像被告
    丁○○，該被害人亦說那名騙徒臉上有疤，伊想是否伊誤認
    等語（見同上卷第167頁）。此外，共同被告郭成國、吳連
    金於偵查中，亦均以證人身分，分別證稱被告丁○○未參與
    此案等語明確（見97年度偵字第11212號卷第53、66頁）。
    按此，因被告丁○○是否涉犯此部分犯行，尚存有疑竇，故
    遽難予以定罪。
(三)綜上，公訴意旨就此等部分所指被告郭成國、丁○○之罪嫌
    ，所舉證據既均仍存有合理可疑，而難認為真實，自無從對
    其等為有罪之認定。然因檢察官於起訴書認此等部分，各與
    前述被告郭成國、丁○○所成立之犯罪，具有集合犯之一罪
    關係，是就此等部分，爰均不另為無罪之諭知。
丁、公訴不受理部分：
    公訴意旨另略以：被告吳連金就附表編號2、3、4、5、7、9
    ，及如上述「丙、不另為無罪諭知部分之一、(一)」所示部
    分，以及「於95年10月間某日，對被害人王甄瑜行騙」部分
    （即97年度偵字第11212號、第11128號、98年度偵字第1552
    號起訴書附表編號5部分），涉犯刑法第216條、第210條之
    行使偽造私文書罪，及同法第339條第1項之詐欺取財罪嫌等
    語。惟按被告死亡，應諭知不受理之判決；又依第303條所
    為之不受理判決，得不經言詞辯論為之。刑事訴訟法第303
    條第5款及第307條分別定有明文。查被告吳連金已於本案起
    訴後之98年11月21日死亡，有臺灣高雄地方法院檢察署之相
    驗屍體證明書影本1份在卷可稽（見本院卷(一)第174頁）。依
    前揭說明，爰就被告吳連金被訴部分，不經言詞辯論，逕為
    諭知不受理之判決。
戊、無罪部分：
一、公訴意旨另略以：被告林俊星明知被告郭成國、丁○○等人
    係從事詐騙他人之不法情事，竟仍基於幫助其等詐欺取財之
    犯意，以每次2千元至3千6百元不等之車資代價（若被告郭
    成國等行騙成功，則給被告林俊星3千多元代價；若行騙未
    成功，則給被告林俊星2千元代價），受雇於被告郭成國等
    為附表編號1、6、7、8犯行時，駕車搭載其等及其等行騙之
    貨物，至各該早餐店行騙，並在其等詐騙後，負責搭載其等
    離開現場。因認被告林俊星涉犯刑法第30條、第339條第1項
    之幫助詐欺取財罪嫌等語。
二、公訴人認被告林俊星涉有幫助詐欺取財犯罪，所憑無非以共
    同被告郭成國、丁○○等於偵查中之供述為其依據。訊據被
    告林俊星固不否認有駕車搭載被告郭成國、丁○○等之事實
    ，惟堅決否認有此犯行，辯稱：其不知被告郭成國、丁○○
    等人係從事詐取財物之犯罪，其若知悉，自無可能駕駛自己
    之車輛幫助犯罪等語。
三、經查：
(一)證人即共同被告丁○○於偵查中，固以證人身分證稱：被告
    林俊星每一次搭載其等，皆知道其等行騙之手法，並有拿到
    車錢等語（見97年度偵字第11212號卷第37、181頁），然證
    人丁○○於偵查中，對於被告林俊星如何知悉其等之行騙手
    法一節，並未詳為陳述。另依證人即共同被告郭成國於偵查
    中之證述，則稱：被告林俊星只負責搭載，並不知其等之行
    騙手法，但有時其等會在車上討論犯案之事情，不知被告林
    俊星有無聽到等語（見同上偵卷第181頁）。由此可見證人
    丁○○、郭成國二人，對於被告林俊星是否知悉其等行騙不
    法情事一情之供述，未臻一致，仍有可疑之處。
(二)關於被告林俊星於搭載證人郭成國、丁○○等犯下如附表編
    號1、6、7、8犯行時，是否知悉被告郭成國、丁○○係前往
    詐騙他人一節，證人郭成國證稱：被告林俊星不知道，其等
    僅是請伊載東西等語（見本院卷(二)第57頁），足見證人郭成
    國於本院之證述，與其於偵查中之證言相符；證人丁○○亦
    證稱：被告林俊星不知道，伊僅是搭載其等，其等在車上有
    時雖會提到一些分工細節，但其並不知被告林俊星是否聽見
    ，或聽得懂其等之意思等語（見本院卷(二)第57頁背面、第58
    頁）。證人丁○○於本院之證言，雖與其於偵查中之前揭證
    言有所出入，但因其於偵查中之證述有欠具體，自難憑此即
    認其於本院之證述不可採信。準此以觀，證人郭成國於偵查
    中及本院之前揭證述，以及證人丁○○於本院之證言，應屬
    相符，並可採信。
(三)被告林俊星固自證人郭成國、丁○○處取得車資，惟因被告
    林俊星平常有提供叫車服務，有伊提出之「叫車專線」名片
    1張在卷可佐，是伊駕車載運證人郭成國、丁○○等，而向
    其等取得車資報酬，尚不悖於日常生活之常理常情，自難憑
    此即資為不利被告林俊星之認定。
四、綜上，因本案依公訴人所提出之現有證據，尚不足以使本院
    對被告林俊星形成有罪之確信，則基於「罪證有疑，利於被
    告」之證據法則，自應對被告林俊星諭知無罪之判決。
據上論斷，應依刑事訴訟法第299條第1項前段、第303條第5款、
第307條、第301條第1項，刑法第2條第1項但書、第28條、第339
條第1項、第216條、第210條、第55條、第41條第1項前段、修正
後第41條第8項、第51條第5款、第219條，刑法施行法第1條之1
第1項、第2項前段，中華民國九十六年罪犯減刑條例第2條第1項
第3款、第7條、第9條，判決如主文。
本案經檢察官林于人到庭執行職務。
中    華    民    國    99    年    2     月    4     日
                  刑事第三庭    審判長法  官  李進清
                                      法  官  唐中興
                                      法  官  陳銘壎
以上正本證明與原本無異。
如不服本判決應於收受判決後10日內向本院提出上訴書狀，並應
敘述具體理由；其未敘述上訴理由者，應於上訴期間屆滿後20日
內向本院補提理由書(均須按他造當事人之人數附繕本)「切勿逕
送上級法院」。
告訴人或被害人對於判決如有不服具備理由請求檢察官上訴者，
其上訴期間之計算係以檢察官收受判決正本之日期為準。
中    華    民    國    99    年    2     月    4     日
                                      書記官  楊筱惠
附錄本案論罪科刑法條全文
中華民國刑法第339條第1項：
意圖為自己或第三人不法之所有，以詐術使人將本人或第三人之
物交付者，處5年以下有期徒刑、拘役或科或併科1千元以下罰金
。
中華民國刑法第216條：
行使第210條至第215條之文書者，依偽造、變造文書或登載不實
事項或使登載不實事項之規定處斷。
中華民國刑法第210條：
偽造、變造私文書，足以生損害於公眾或他人者，處5年以下有
期徒刑。
附表:
┌──┬───┬────────────┬────────┬──────────┐
│編號│行為人│   犯  罪  事   實      │  證        據  │     主      文     │
├──┼───┼────────────┼────────┼──────────┤
│ 1  │丁○○│丁○○及郭成國於民國96年│(1)被告丁○○、郭│丁○○共同意圖為自己│
│    │郭成國│9月13日上午10時40分許， │成國於本院之自白│不法之所有，以詐術使│
│    │      │至乙○○、己○○夫妻經營│(2)證人乙○○之警│人將本人之物交付，處│
│    │      │位於高雄市○○區○○路20│、偵訊證述（見員│有期徒刑伍月，如易科│
│    │      │號之「橘子廚房」早餐店，│警分偵字第097002│罰金，以新臺幣壹仟元│
│    │      │向伊等佯稱：其等之公司欲│6796號卷《以下稱│折算壹日。          │
│    │      │大量訂購早餐，期間3個月 │：警卷(一)》第30、│郭成國共同意圖為自己│
│    │      │，但須跟其等購買航發中心│31頁，97年度偵字│不法之所有，以詐術使│
│    │      │外流之沙拉油、玉米罐頭等│第9629號卷《以下│人將本人之物交付，處│
│    │      │物品，其等可便宜出售，讓│稱：偵卷(一)》第81│有期徒刑伍月，如易科│
│    │      │伊等賺錢云云，郭成國並出│至85頁）、證人鍾│罰金，以新臺幣壹仟元│
│    │      │示偽造之「航運開發聯合中│寶林之偵訊證述（│折算壹日。          │
│    │      │心採購組員劉守仁」名片1 │見偵卷(一)第81至83│                    │
│    │      │張，以取信乙○○、己○○│頁）            │                    │
│    │      │，使乙○○、己○○信以為│(3)航運開發聯合中│                    │
│    │      │真而陷入錯誤，乃同意購買│心採購組員劉守仁│                    │
│    │      │，並當場交付新臺幣（下同│名片1張（見警卷 │                    │
│    │      │）15萬元給丁○○、郭成國│(一)第62頁）      │                    │
│    │      │，其等於詐騙得手後，不待│(4)供詐騙使用貨品│                    │
│    │      │乙○○、己○○查看，旋即│之照片1張（見警 │                    │
│    │      │離去，嗣己○○拆箱後，發│卷(一)第59頁）    │                    │
│    │      │現非伊等所購買之貨品，始│                │                    │
│    │      │知受騙。                │                │                    │
├──┼───┼────────────┼────────┼──────────┤
│ 2  │丁○○│丁○○、郭成國及吳連金於│(1)被告丁○○、郭│丁○○共同意圖為自己│
│    │郭成國│97年3月19日上午11時許， │成國、吳連金於本│不法之所有，以詐術使│
│    │吳連金│至丙○○經營位於彰化縣永│院之自白        │人將本人之物交付，處│
│    │      │靖鄉○○村○○路24號之早│(2)證人丙○○之警│有期徒刑伍月，如易科│
│    │      │餐店，先佯稱：其等為臺灣│、偵訊證述（見員│罰金，以新臺幣壹仟元│
│    │      │航運公司職員，欲大量訂購│警分偵字第097002│折算壹日。          │
│    │      │早餐，但須以購買福利品為│3751號卷《以下稱│郭成國共同意圖為自己│
│    │      │交換條件，每箱1萬餘元云 │：警卷(二)》第12至│不法之所有，以詐術使│
│    │      │云，丁○○並出示偽造之「│17頁，偵卷(一)第54│人將本人之物交付，處│
│    │      │林昭揚」名片1張，以取信 │至56頁）        │有期徒刑伍月，如易科│
│    │      │於丙○○，使丙○○陷於錯│(3)供詐騙使用貨品│罰金，以新臺幣壹仟元│
│    │      │誤，乃購買10萬5千元之貨 │之照片1張（見警 │折算壹日。          │
│    │      │品，並當場支付貨款。其等│卷(二)第18頁）    │                    │
│    │      │於詐騙得手後，隨即搬卸8 │                │                    │
│    │      │箱封裝貨品至丙○○店內充│                │                    │
│    │      │數，不待丙○○拆箱查看，│                │                    │
│    │      │即藉故趕回公司開會為由迅│                │                    │
│    │      │速離去。嗣經丙○○拆箱查│                │                    │
│    │      │看後，發現有異，旋即撥打│                │                    │
│    │      │名片上之電話而無法撥通，│                │                    │
│    │      │始知受騙。              │                │                    │
├──┼───┼────────────┼────────┼──────────┤
│ 3  │丁○○│丁○○、郭成國及吳連金於│(1)被告丁○○、郭│丁○○共同意圖為自己│
│    │郭成國│97年3月25日中午1時10分許│成國、吳連金於本│不法之所有，以詐術使│
│    │吳連金│，至戊○○經營位於彰化縣│院之自白        │人將本人之物交付，處│
│    │      │員林鎮○○路122之1號之「│(2)證人戊○○之警│有期徒刑陸月，如易科│
│    │      │早安美芝城」，先由吳連金│、偵訊證述（見警│罰金，以新臺幣壹仟元│
│    │      │向戊○○佯稱欲定團體早餐│卷(二)第6至9頁，偵│折算壹日。          │
│    │      │80份，再由郭成國、丁○○│卷(一)第56、57頁）│郭成國共同意圖為自己│
│    │      │與之攀談，丁○○對戊○○│(3)航運開發聯合中│不法之所有，以詐術使│
│    │      │自稱其等係交通部所屬「航│心採購組林昭揚」│人將本人之物交付，處│
│    │      │運開發聯合中心」人員，同│名片影本1份（見 │有期徒刑陸月，如易科│
│    │      │時出示偽造之「航運開發聯│警卷(二)第32頁）  │罰金，以新臺幣壹仟元│
│    │      │合中心採購組林昭揚」名片│                │折算壹日。          │
│    │      │1張以取信戊○○，其等三 │                │                    │
│    │      │人即一搭一唱，隨身取出早│                │                    │
│    │      │餐店所需要之糖、沙拉油、│                │                    │
│    │      │鮪魚罐頭及玉米罐頭等原物│                │                    │
│    │      │料，向戊○○推銷，誆稱：│                │                    │
│    │      │其等係直接進口，價格較便│                │                    │
│    │      │宜，但須現金交易云云，使│                │                    │
│    │      │戊○○不疑有它陷於錯誤，│                │                    │
│    │      │而同意購買，戊○○乃前往│                │                    │
│    │      │提領20萬元交由丁○○收受│                │                    │
│    │      │，其等於詐騙貨款得手後，│                │                    │
│    │      │隨即假意從車上陸續搬卸幾│                │                    │
│    │      │箱封裝香菸、洋芋片、香皂│                │                    │
│    │      │、啤酒等之物品至戊○○店│                │                    │
│    │      │內充數，嗣其等三人旋即趁│                │                    │
│    │      │戊○○於清點貨品之際離去│                │                    │
│    │      │，戊○○於拆封後，見其內│                │                    │
│    │      │物品非伊所購買之物品，即│                │                    │
│    │      │撥打名片上之電話卻無法聯│                │                    │
│    │      │繫，始知受騙。          │                │                    │
├──┼───┼────────────┼────────┼──────────┤
│ 4  │丁○○│丁○○、郭成國及吳連金於│(1)被告丁○○、郭│丁○○共同行使偽造私│
│    │郭成國│97年3月31日中午1時10分許│成國、吳連金於本│文書，足以生損害於他│
│    │吳連金│，至甲○○經營位於彰化縣│院之自白        │人，處有期徒刑肆月，│
│    │      │員林鎮○○路○段90號之「 │(2)證人甲○○之警│如易科罰金，以新臺幣│
│    │      │美而美早餐店」，先由吳連│、偵訊證述（見警│壹仟元折算壹日，偽造│
│    │      │金自稱為陳太太、郭成國自│卷(二)第10、11、22│之「林昭揚」署押壹枚│
│    │      │稱為劉先生向甲○○佯稱：│、23頁，偵卷(一)第│沒收。              │
│    │      │其等係公家機關人員，欲長│57、58頁）      │郭成國共同行使偽造私│
│    │      │期訂購早餐云云，隨後由柯│(3)航運開發聯合中│文書，足以生損害於他│
│    │      │博仁自稱為「林昭揚」，向│心採購組林昭揚」│人，處有期徒刑肆月，│
│    │      │甲○○偽稱有一批有品牌之│名片1張及其背面 │如易科罰金，以新臺幣│
│    │      │福利品即沙拉油、糖、玉米│所偽造之收據（見│壹仟元折算壹日，偽造│
│    │      │罐頭等早餐店用品要便宜賣│偵卷(一)第94頁）  │之「林昭揚」署押壹枚│
│    │      │給伊，是否購買要快點決定│(4)監視器畫面翻拍│沒收。              │
│    │      │，因其等要趕回公司開會云│照片4張（見警卷 │                    │
│    │      │云，使甲○○不疑有它陷於│(二)第26、27頁）  │                    │
│    │      │錯誤，而同意購買，並當場│                │                    │
│    │      │交付現金3萬1千元由丁○○│                │                    │
│    │      │收受，丁○○、郭成國及吳│                │                    │
│    │      │連金復共同基於行使偽造私│                │                    │
│    │      │文書之犯意聯絡，由丁○○│                │                    │
│    │      │在其等偽造之「航運開發聯│                │                    │
│    │      │合中心採購組林昭揚」名片│                │                    │
│    │      │背面，偽造「林昭揚」之簽│                │                    │
│    │      │名（署押）1枚，表示受領 │                │                    │
│    │      │該貨款後，再持以行使將該│                │                    │
│    │      │名片交予甲○○，而足生損│                │                    │
│    │      │害於「林昭揚」。其等於詐│                │                    │
│    │      │騙貨款得手後，郭成國即假│                │                    │
│    │      │意從車上搬卸2箱封裝香菸 │                │                    │
│    │      │、沐浴乳、香皂、啤酒、口│                │                    │
│    │      │香糖等之物品至甲○○店內│                │                    │
│    │      │充數後，隨即以回公司開會│                │                    │
│    │      │為由迅速離去。嗣經甲○○│                │                    │
│    │      │拆箱查看後，發現其內物品│                │                    │
│    │      │非伊所購買之物品，經撥打│                │                    │
│    │      │名片上之電話而無法聯繫，│                │                    │
│    │      │始知受騙。              │                │                    │
├──┼───┼────────────┼────────┼──────────┤
│ 5  │郭成國│郭成國、吳連金及某不詳姓│(1)被告郭成國、吳│郭成國共同意圖為自己│
│    │、吳連│名之成年男子於96年3月22 │連金於本院之自白│不法之所有，以詐術使│
│    │金及某│日上午10時許，至賴寶蓮經│(2)證人石郁菁之警│人將本人之物交付，處│
│    │不詳姓│營位於花蓮縣吉安鄉仁里村│、偵訊證述（見警│有期徒刑拾月，減為有│
│    │名之成│仁里五街127號之石展玉石 │卷(一)第26至29頁，│期徒刑伍月，如易科罰│
│    │年男子│公司，對賴寶蓮佯稱：欲介│偵卷(一)第118頁） │金，以新臺幣壹仟元折│
│    │      │紹客戶給伊，但須向其等購│(3)供詐騙使用貨品│算壹日。            │
│    │      │買從軍中外流之菸、酒、牙│之照片1張（見警 │                    │
│    │      │膏等物品，其等可便宜出售│卷(一)第58頁）    │                    │
│    │      │，讓伊賺錢云云，並出示偽│                │                    │
│    │      │造之航運開發聯合中心名片│                │                    │
│    │      │以取信賴寶蓮，賴寶蓮不疑│                │                    │
│    │      │有它而陷於錯誤，乃囑伊女│                │                    │
│    │      │兒石郁菁前往銀行提領35萬│                │                    │
│    │      │元，另郭成國則向賴寶蓮借│                │                    │
│    │      │用貨車前往載貨。俟其等於│                │                    │
│    │      │收受賴寶蓮交付之35萬元得│                │                    │
│    │      │手後，旋即以回公司開會為│                │                    │
│    │      │由，不待賴寶蓮查看貨品，│                │                    │
│    │      │迅及離去。嗣經賴寶蓮拆箱│                │                    │
│    │      │後，發現其內為乳液、口紅│                │                    │
│    │      │等非伊所購貨品，且價值僅│                │                    │
│    │      │約1萬元，即撥打郭成國等 │                │                    │
│    │      │人所留名片上之電話，卻均│                │                    │
│    │      │無法取得聯繫始知受騙。  │                │                    │
├──┼───┼────────────┼────────┼──────────┤
│ 6  │丁○○│丁○○及郭成國於96年9月 │(1)被告丁○○、郭│丁○○共同意圖為自己│
│    │郭成國│26日上午10時許，至張惠婷│成國於本院之自白│不法之所有，以詐術使│
│    │      │經營位於台南市○○路371 │(2)證人張惠婷之警│人將本人之物交付，處│
│    │      │號之「美而美」早餐店，向│、偵訊證述（見警│有期徒刑肆月，如易科│
│    │      │張惠婷佯稱：欲長期向伊訂│卷(一)第32、33頁，│罰金，以新臺幣壹仟元│
│    │      │購早餐，並有玉米罐、沙拉│）              │折算壹日。          │
│    │      │油、糖、醬油等早餐原物料│(3)供詐騙使用貨品│郭成國共同意圖為自己│
│    │      │可便宜出售，讓伊賺錢，一│之照片1張（見警 │不法之所有，以詐術使│
│    │      │手交錢、一手交貨云云，柯│卷(一)第77頁）    │人將本人之物交付，處│
│    │      │博仁並出示偽造之「亞洲航│(4)「亞洲航運開發│有期徒刑肆月，如易科│
│    │      │運開發聯合中心採購組長林│聯合中心採購組長│罰金，以新臺幣壹仟元│
│    │      │福全」名片1張以取信於張 │林福全」之名片1 │折算壹日。          │
│    │      │惠婷，張惠婷不疑有它而陷│張（見97年度偵字│                    │
│    │      │入錯誤，乃同意購買，並當│第11212號卷《以 │                    │
│    │      │場交付4萬2百元予郭成國，│下稱：偵卷(二)》第│                    │
│    │      │其等見詐騙得手後，不待張│48頁）          │                    │
│    │      │惠婷查看貨物旋即離去，嗣│                │                    │
│    │      │經張惠婷拆箱查看後，發現│                │                    │
│    │      │非伊所購買之貨品，經撥打│                │                    │
│    │      │名片上之電話而無法撥通，│                │                    │
│    │      │始知受騙。              │                │                    │
├──┼───┼────────────┼────────┼──────────┤
│ 7  │郭成國│郭成國、吳連金及某不詳姓│(1)被告郭成國、吳│郭成國共同意圖為自己│
│    │、吳連│名之成年男子於97年8月27 │連金於本院之自白│不法之所有，以詐術使│
│    │金及某│日上午10時許，至廖玉清經│(2)證人廖玉清之警│人將本人之物交付，處│
│    │不詳姓│營位於台中市○區○○○路│、偵訊證述（見警│有期徒刑伍月，如易科│
│    │名之成│414號1樓之「彩風館」早餐│卷(一)第46至49頁，│罰金，以新臺幣壹仟元│
│    │年男子│店，向伊等佯稱：其等之公│偵卷(一)第83、84頁│折算壹日。          │
│    │      │司欲長期訂購60份之早餐，│）、證人廖裕司（│                    │
│    │      │其等有自公家機關外流之沙│廖玉清之夫）之偵│                    │
│    │      │拉油、糖、玉米罐等貨品可│訊證述（見偵卷(二)│                    │
│    │      │便宜出售，一手交錢、一手│第174頁）       │                    │
│    │      │交貨，讓伊賺錢云云，並出│(3)供詐騙使用貨品│                    │
│    │      │示沙拉油、糖、玉米罐等物│之照片3張（見警 │                    │
│    │      │及偽造之「林嘉成」名片1 │卷(一)第64、65頁）│                    │
│    │      │張，以取信於廖玉清，使廖│(4)「林嘉成」之名│                    │
│    │      │玉清不疑有它而陷入錯誤，│片1張（見偵卷(二) │                    │
│    │      │乃前往提款機提領10萬元交│第164頁）       │                    │
│    │      │付吳連金，其等見詐騙得手│                │                    │
│    │      │後，即將封裝7箱物品搬卸 │                │                    │
│    │      │置於廖玉清店內廚房，旋即│                │                    │
│    │      │以回公司開會為由，不待廖│                │                    │
│    │      │玉清查驗即行離去，嗣經廖│                │                    │
│    │      │玉清拆箱發現非伊所購物品│                │                    │
│    │      │，且價值僅約4千元，即撥 │                │                    │
│    │      │打名片上之電話而無法撥通│                │                    │
│    │      │，始知受騙。            │                │                    │
├──┼───┼────────────┼────────┼──────────┤
│ 8  │丁○○│丁○○及郭成國於97年10月│(1)被告丁○○、郭│丁○○共同意圖為自己│
│    │郭成國│7日上午10時許，至王光輝 │成國於本院之自白│不法之所有，以詐術使│
│    │      │經營位於桃園縣中壢市榮民│(2)證人王光輝之警│人將本人之物交付，處│
│    │      │南路271號之「向陽城」早 │、偵訊證述（見警│有期徒刑肆月，如易科│
│    │      │餐店，向王光輝佯稱：其等│卷(一)第50、51頁，│罰金，以新臺幣壹仟元│
│    │      │之公司欲長期向伊訂購早餐│）              │折算壹日。          │
│    │      │60份，其等有航運開發公司│(3)供詐騙使用貨品│郭成國共同意圖為自己│
│    │      │流出之玉米罐、沙拉油及一│之照片1張（見警 │不法之所有，以詐術使│
│    │      │些罐頭食品等可便宜出售，│卷(一)第61頁）    │人將本人之物交付，處│
│    │      │讓伊賺錢云云，丁○○並取│(4)「航運開發聯合│有期徒刑肆月，如易科│
│    │      │出貨品1箱供王光輝查看， │中心採購組林昭揚│罰金，以新臺幣壹仟元│
│    │      │另出示偽造之「航運開發聯│」之名片1張（見 │折算壹日。          │
│    │      │合中心採購組林昭揚」之名│警卷(一)第63頁）  │                    │
│    │      │片1張，使王光輝信以為真 │                │                    │
│    │      │而陷入錯誤，乃同意購買，│                │                    │
│    │      │並當場交付4萬元予丁○○ │                │                    │
│    │      │，其等見詐騙得手後，郭成│                │                    │
│    │      │國即搬卸2箱封裝貨品置於 │                │                    │
│    │      │王光輝店內，旋即以回公司│                │                    │
│    │      │為由匆匆離去。嗣經王光輝│                │                    │
│    │      │拆箱查看，發現有異，且該│                │                    │
│    │      │等物品價值僅約4千元，始 │                │                    │
│    │      │知受騙。                │                │                    │
├──┼───┼────────────┼────────┼──────────┤
│ 9  │郭成國│郭成國、吳連金及某不詳姓│(1)被告郭成國、吳│郭成國共同意圖為自己│
│    │、吳連│名之成年男子於96年3月12 │連金於本院之自白│不法之所有，以詐術使│
│    │金及某│日下午2時許，至蕭迺禎經 │(2)證人蕭迺禎之警│人將本人之物交付，處│
│    │不詳姓│營位於屏東縣九如鄉○○路│、偵訊證述（見員│有期徒刑捌月，減為有│
│    │名之成│2段251之2號之「比特莎妮 │警分偵字第098000│期徒刑肆月，如易科罰│
│    │年男子│麵包店」，向蕭迺禎佯稱：│03363號卷第19、2│金，以新臺幣壹仟元折│
│    │      │其等欲長期大量訂購鳳梨酥│0頁，偵卷(二)第179│算壹日。            │
│    │      │，每天需要數量7百至8百個│頁）、證人史宜霙│                    │
│    │      │，其等有從航發中心拿出來│之偵訊證述（見偵│                    │
│    │      │之沙拉油、玉米罐頭等製造│卷(二)第179頁）   │                    │
│    │      │麵包之原物料，可以便宜出│(3)供詐騙使用貨品│                    │
│    │      │售，讓伊賺錢，一手交錢、│之照片1張（見警 │                    │
│    │      │一手交貨云云，同時取出一│卷(一)第61頁）    │                    │
│    │      │些沙拉油、玉米罐頭、鹽等│                │                    │
│    │      │物供蕭迺禎查看，郭成國並│                │                    │
│    │      │出示偽造之「航運開發聯合│                │                    │
│    │      │中心採購組員劉守仁」名片│                │                    │
│    │      │1張以取信於蕭迺禎，使蕭 │                │                    │
│    │      │迺禎信以為真而陷於錯誤，│                │                    │
│    │      │乃囑伊太太史宜霙前往銀行│                │                    │
│    │      │領款後，郭成國與該名不詳│                │                    │
│    │      │姓名之成年男子，即搬卸15│                │                    │
│    │      │箱之封裝貨品至蕭迺禎之店│                │                    │
│    │      │內充數，其等怕詐騙情事當│                │                    │
│    │      │場被揭穿，遂趁吳連金點收│                │                    │
│    │      │現金23萬5千元之際，藉故 │                │                    │
│    │      │與蕭迺禎夫婦聊天，以免蕭│                │                    │
│    │      │迺禎當場驗貨，俟於吳連金│                │                    │
│    │      │點收無誤後快速離去。嗣經│                │                    │
│    │      │蕭迺禎拆箱查看，發現非伊│                │                    │
│    │      │所購物品，且價值僅約1萬 │                │                    │
│    │      │元，即撥打名片上之電話卻│                │                    │
│    │      │為空號，始知受騙。      │                │                    │
└──┴───┴────────────┴────────┴──────────┘

司法院資訊處製作；財團法人民間司法改革基金會備份。
